【裁判字號】    97,交上訴,79
【裁判日期】    970613
【裁判案由】    公共危險等
【裁判全文】
臺灣高等法院刑事判決                97年度交上訴字第79號
上  訴  人  臺灣台北地方法院檢察署檢察官
上  訴  人
即  被  告  丙○○
選任辯護人  蔡勝雄律師
            徐志明律師
            黃坤鍵律師
上列上訴人因被告公共危險等案件，不服臺灣臺北地方法院96年
度交訴字第75號，中華民國97年4月2日第一審判決（起訴案號：
臺灣臺北地方法院檢察署96年度調偵字第479號），提起上訴，
本院判決如下：
    主  文
上訴駁回。
    事  實
一、丙○○受雇於上溢企業有限公司（址設臺北縣新店市○○○
    街49號2樓，負責人呂政坤），擔任貨車司機一職，平日以
    駕駛為其業務，於民國96年1月10日上午8時40分許，駕駛車
    牌號碼971-QM號甲○○○○，沿臺北縣新店市○○路○段東
    向西方向直行，行經臺北縣新店市○○路○段652號前，適有
    丁○○騎乘車牌號碼OOO-016號重型機車尾隨在後，自丙○○甲○○○○右方超車，此時丙○○、丁○○均應注意車前
    狀況及兩車併行之間隔，並隨時採取必要之安全措施，且依
    當時天候晴、日間自然光線、柏油路面乾燥、無缺陷、無障
    礙物、視距良好，亦無不能注意情事，詎丙○○、丁○○均
    疏未注意兩車併行之間隔，丙○○甲○○○○逕加速超前丁○○機車時，因道路微向右彎，大貨車右後車身擦撞丁○○
    機車之左手把，致丁○○當場人車倒地，因而受有胸壁挫傷
    併左側第三、五、七肋骨骨折、左側鎖骨閉鎖性骨折等傷害
    。
二、案經被害人丁○○訴由臺北縣政府警察局新店分局移請臺灣
    臺北地方法院檢察署檢察官偵查起訴。
    理  由
壹、證據能力
一、選任辯護人辯稱：告訴人丁○○於警詢、偵訊中之陳述均無
    證據能力等語，有關告訴人丁○○警詢、偵訊固屬審判外
    陳述，惟其警詢筆錄，於原審交互詰問時，業經引用彈劾（
    原審卷二第十頁），為原審交互詰問內容一部分，自有證據
    能力，為免引用周折贅述，逕著明其出處，合予敘明。告
    訴人九十六年三月二十二日偵訊筆錄，依法具結，而辯護人
    未指證該筆錄有何顯不可信情況，依法自有證據能力。證
    人吳彥德及乙○○警詢筆錄，被告及辯護人均不爭執其證據
    能力，且觀其製作情形，並無違法取供之情況，且為證明本
    案所必須，依刑事訴訟法第一百十九條之五規定，亦有證據
    能力。告訴人九十六年五月十五日偵訊筆錄，因未經具結
    ，難認有證據能力。
貳、有罪部分：
一、訊據上訴人即被告丙○○固不諱言：於上開時、地駕駛上溢
    公司所有車牌號碼971-QM號甲○○○○等情，惟否認有何業
    務過失傷害犯行，辯稱：並未撞到告訴人，貨車與告訴人機
    車均無擦撞痕跡；告訴人陳述前後不一，不足採信云云。經
    查：
（一）有關被告於九十六年一月十日上午八時四十分許，駕駛車
      牌號碼971-QM號甲○○○○，行經臺北縣新店市○○路○
      段六五二號前，適告訴人丁○○騎乘車牌號碼OOO-016號
      重型機車尾隨在後，自大貨車右方超車，兩車併行，被告
      逕加速超前告訴人丁○○機車時，大貨車右後車身擦撞告
      訴人丁○○機車之左手把，致告訴人丁○○當場人車倒地
      ，因而受有胸壁挫傷併左側第三、五、七肋骨骨折、左側
      鎖骨閉鎖性骨折等傷害等情，業據證人即告訴人於警詢指
      稱：我騎車車牌號碼000016號機車要從新店往安坑，在經
      過安康路3段652號前面之機車道上時，遭到跟我同方向之
      丙○○駕駛之車牌號碼971-QM甲○○○○擦撞到我，是被
      丙○○所開之貨車後車體勾到我機車之左手把，對方在肇
      事處由內車道左偏右偏，對方右側車斗撞到我左手把，導
      致我就倒地受傷等語（偵字第4694號卷第8頁，他字卷第2
      頁，發查字卷第10頁）、於偵訊證稱：我騎機車，被告原
      本開在我前面，我看他歪來歪去，我超過他，他車子右後
      方轉彎時掃到後車子之握把，致我跌倒等語（偵字第4694
      號卷第42頁），於原審證稱：我騎車時有看到被告的車子
      歪來歪去，我就要閃他，從後照鏡看到被告的車突然開過
      來，就擦撞到我機車手把，我撐不住，如果被告有停車我
      就不會被撞倒，被告沒有停很快的開走，我就倒在地上等
      語（原審卷二第9頁），並提出診斷證明書為證，且有道
      路交通事故現場圖、道路交通事故調查報告表(一)(二)在卷可
      參，足認告訴人指訴有證據可佐，此部分事實堪予認定。
      且案發現場臺北縣新店市○○路○段652號前道路寬度3.5
      公尺等情，有道路交通事故調查報告表草圖、道路交通事
      故現場圖在卷可參（偵字第4694號卷第10、10+1頁），而
      被告車身寬度即有2.24公尺，又適逢些微右彎之道路等情
      ，有現場測量照片24張、臺北縣政府警察局新店分局96年
      8月3日北縣警店刑字第0960036108號函及道路現場照片4
      張附卷可參（偵字第8585號卷第8至19頁、偵字第4694號
      卷第17至18頁，原審卷一第22頁），足認：被告駕駛大貨
      車、告訴人騎乘機車行經該路段，均應注意車前狀況及兩
      車併行之間隔並隨時採取必要之安全措施，但被告、告訴
      人均未注意，二車互不相讓，造成二車間隔狹窄，致生擦
      撞車禍。
（二）被告及辯護人辯稱：二車車身均無擦撞痕跡，非伊車擦撞
      告訴人云云。然觀諸告訴人於案發當天報警時，即已明
      確指出：「被藍色大貨車、空車、車號9？1-？？，後車
      斗右方綁紅色布條」，員警乃據此調閱該處監視錄影器，
      得知被告駕駛車牌號碼971-QM號甲○○○○之特徵均與告
      訴人所指特徵相符，因而查獲被告等情，有疑似道路交通
      事故肇事逃逸追查表、監視錄影器畫面翻拍照片附卷可稽
      （偵字第4694號卷第39、26頁），而原審勘驗監視錄影器
      畫面光碟，確可看見1輛大貨車車尾綁有紅布條、車身漆
      有「上溢企業有限公司」、「971-QM」等字樣，於上開時
      間行經該地等情，有勘驗筆錄在卷可參（原審卷一第48頁
      ），且被告所駕車牌號碼971-QM號甲○○○○，確與告訴
      人指述之特徵相符，有該車照片六張在卷足憑（偵字第46
      94號卷第23至25頁），顯見告訴人所指，有證據可佐，自
      堪採信。依臺北縣政府警察局新店分局員警於案發後到
      場繪製之道路交通事故調查報告表草圖、道路交通事故現
      場圖所示：告訴人倒地機車附近確有碰撞留下之碎片等情
      （偵字第4694號卷第10、10+1頁），益可佐證當有二車擦
      撞之情況。證人即於案發現場工作之乙○○證稱：有聽
      到『砰』一聲，只看到機車倒地，我看到時，沒有看到其
      他車輛經過等語（原審卷一第30頁），亦可排除其他車輛
      肇事之可能性。臺北縣政府警察局新店分局員警現場測
      量被告車身高度與告訴人機車手把高度，均係90公分高；
      被告車頭寬度1.96公尺、車尾寬度2.24公尺；臺北縣新店
      市○○路○段652號前路段，道路些微右彎等情，有現場測
      量照片24張、臺北縣政府警察局新店分局96年8月3日北縣
      警店刑字第0960036108號函及道路現場照片4張附卷可參
      （偵字第8585號卷第8至19頁、偵字第4694號卷第17至18
      頁，原審卷一第22頁），綜上，足認：案發時現場並無其
      他車輛，且被告駕駛之大貨車車尾較車頭寬，而道路適逢
      些微右彎，因此，被告車身隨道路右彎時，車頭雖併行通
      過告訴人機車，但右後車身擦撞到高度相同之告訴人機車
      左側手握把。是被告辯稱：未擦撞告訴人等語，即不可採
      。至於被告及告訴人車輛均無明顯擦撞痕跡乙節，按擦撞
      後有無留下痕跡，與擦撞瞬間之接觸面或施力度，或車體
      材質、堅固程度等有關，不能以未留下明顯痕跡，即推認
      未曾擦撞，是被告所辯尚不可採。
（三）按汽車行駛時，駕駛人應注意車前狀況及兩車併行之間隔
      ，並隨時採取必要之安全措施，道路交通安全規則第94條
      第3項定有明文。觀諸被告稱：真的沒有看到她之機車
      。那時我開的時候沒有看到摩托車，左右的後照鏡也沒有
      看到摩托車云云（偵字第8585號卷第4頁、原審卷二第12
      頁），堪認被告當時疏未注意有無兩側車輛併行之情況。
      又依當時天候晴、日間自然光線、柏油路面乾燥、無缺
      陷、無障礙物、視距良好等情，有道路交通事故調查報告
      表可參（偵字第4694號卷第12至13頁），被告均無不能注
      意情事，竟疏於注意以致肇事，自有過失。告訴人因而受
      傷，是告訴人受傷結果與被告之過失駕駛行為，有相當因
      果關係。至於告訴人對於本件車禍，雖與有過失，然仍
      無解於被告罪責之成立。
（四）至於台灣省台北縣區車輛行車事故鑑定委員會、台灣省車
      輛行車事故覆議鑑定委員會，固未能鑑定肇事原因，惟本
      院依上開證據已足認定，是此部分尚難為有利或不利被告
      之依據。
綜上，被告所辯，不足採信，本件事證明確，被告犯行，洵堪認
定。
二、核被告所為，係犯刑法第284條第2項前段業務上過失傷害罪
    。本件犯罪在民國96年4月24日以前，應依中華民國96年罪
    犯減刑條例第2條第1項規定，減其宣告刑二分之一。
三、原審以事證明確，適用刑事訴訟法第299條第1項前段、刑法
    第284條第2項前段、第41條第1項前段，刑法施行法第1條之
    1，中華民國96年罪犯減刑條例第2條第1項第3款、第9條、
    第7條第1項、第2項，並審酌被告過失程度，被害人傷勢，
    被害人與有過失，被告未與被害人達成民事和解，及犯後否
    認之態度等一切情狀量處有期徒刑四月，減為有期徒刑二月
    ，如易科罰金，以新台幣一千元折算一日。認事用法，均無
    違誤，被告上訴，猶執陳詞，否認犯行，為無理由，應予駁
    回。
、無罪部分：
一、公訴意旨另以：被告於上開時、地肇事致告訴人倒地受傷後
    ，竟未停車予以救助，反加速逃逸，因認被告另涉刑法第18
    5條之4肇事逃逸罪嫌。
二、按犯罪事實應依證據認定之，無證據不得推定犯罪事實，刑
    事訴訟法第154條第2項定有明文，又按證據為訴訟上之證明
    ，須於通常一般之人均不致有所懷疑，而得確信其為真實之
    程度者，始得據為有罪之認定，倘其證明尚未達到此一程度
    ，而有合理之懷疑存在時，即無從為有罪之確信，應為無罪
    之判決，最高法院著有76年臺上字第4986號判例要旨可資參
    照。
三、訊據被告堅決否認有何肇事逃逸犯行，辯稱：伊未與告訴人
    發生擦撞，且伊當時車窗關閉、開冷氣、聽收音機，未聽見
    有何碰撞聲響等語。而公訴意旨認為被告涉有肇事逃逸犯嫌
    ，無非以告訴人之指述為據。訊據被告堅決否認有肇事逃逸
    犯行。經查：
（一）被告駕駛甲○○○○，於上開時、地與告訴人機車發生擦
      撞，告訴人人車倒地受傷等客觀事實，已如前述，而事發
      後，被告並未停車察看，逕行駛離現場等情，亦為被告所
      不爭執，且據告訴人指述明確，此部分事實，亦可認定。
（二）被告堅稱：我順著安康路往三峽走，有沒有擦到對方我沒
      有感覺，我當時窗戶關著，有開冷氣，有聽警察廣播電台
      ，有沒有擦撞到對方我不知道。我車上都沒有車損，我不
      知道擦撞部位，我不知道有發生碰撞就順著開走，根本無
      肇事逃逸之情事等語（發查字卷第7頁，偵字第4694號卷
      第6頁，第43頁）；參以告訴人亦稱：〈被告〉說車有拿
      去檢查沒有撞到人。他有跟我說對不起，但他說他不知道
      他有撞到我等語（偵字第4694號卷第9頁、他字卷第2頁）
      ，則被告稱其未察覺擦撞到告訴人機車等語，似未曾游移
      ，再者觀諸被告駕駛之甲○○○○，被告所在之車頭與
      載貨用之車身車斗，並非一體成形，擦撞位置既在被告大
      貨車之右後車尾，已靠近車尾，倘非劇烈碰撞，被告在車
      頭駕駛座能否察覺車尾肇事，非無疑問。觀諸案發路段
      臺北縣新店市○○路○段652號前東往西方向道路，有些微
      右彎，此有現場道路照片1張可憑（見96年度偵字第4694
      號卷第18頁），則被告大貨車一旦行駛過彎後，視線即難
      發現後方告訴人人車倒地。參酌被告辯稱關窗、開冷氣
      、聽收音機等情，亦與一般貨車司機之習慣無違，當時雖
      係冬天，但為防玻璃起霧，開冷氣亦非不可能。則被告因
      此未聽見碰撞聲音及告訴人呼叫聲音，尚非全然無據。綜
      上，被告是否明知其車身擦撞告訴人致告訴人跌倒肇事，
      實有合理之可疑，揆諸前開法條規定及最高法院判決意旨
      ，自難認被告有何肇事逃逸之主觀犯意。
四、此外，復無其他積極證據足資證明被告有何明知肇事而逃逸
    之故意，尚難以肇事逃逸罪嫌相繩，自應諭知被告無罪之判
    決。
五、原審同此認定，諭知無罪，核無不合，公訴人上訴意旨略以
    ：離現場較遠處之證人乙○○都聽到砰一聲，則被告豈會聽
    不見？當時冬天，豈會關窗開冷氣？再者現場並無下坡，原
    審誤認是下坡，均有不當，請撤銷改判等語，經查：本件
    案發地點是臺北縣新店市○○路○段652號前，而證人乙○○
    稱：於安康路3段650號工作（原審卷一第30頁），二者相距
    甚近，則公訴人認證人乙○○離現場較遠，尚非的論，至
    於冬天開車是否關窗開冷氣乙節，實因個人習慣而定，衡諸
    台灣空氣品質非佳，則冬天開車關窗開空調等情，並不違經
    驗法則，公訴人指無此情況，尚有誤會，觀諸原判決事實
    欄所載，有關現場並非下坡，其理由欄貳部分，亦同此認定
    ，至於理由欄參部分，出現下坡字樣，當係誤載，自屬更正
    問題，尚難認理由矛盾。是此部分上訴，難認有理由，應予
    駁回。
據上論斷，應依刑事訴訟法第368條，判決如主文。
本案經檢察官王壬貴到庭執行職務。
中    華    民    國    97    年    6     月    13    日
                  刑事第十八庭審判長法  官  吳鴻章
                                    法  官  陳健順
                                    法  官  周政達
以上正本證明與原本無異。
檢察官就公共危險部分，如不服本判決，應於收受送達後十日內
向本院提出上訴書狀，其未敘述上訴之理由者並得於提起上訴後
十日內向本院補提理由書（均須按他造當事人之人數附繕本）。
被告不得上訴。
                                    書記官  莊昭樹
中    華    民    國    97    年    6     月    13    日
附錄：本案論罪科刑法條全文
中華民國刑法第284條
因過失傷害人者，處6月以下有期徒刑、拘役或5百元以下罰金，
致重傷者，處1年以下有期徒刑、拘役或5百元以下罰金。
從事業務之人，因業務上之過失傷害人者，處1年以下有期徒刑
、拘役或1千元以下罰金，致重傷者，處3年以下有期徒刑、拘役
或2千元以下罰金。


司法院資訊處製作；財團法人民間司法改革基金會備份。
